臺灣桃園地方法院交通事件裁定　　 94年度交聲字第329號
原處分機關　交通部公路總局新竹區監理所中壢監理站
異　議　人
即受處分人　甲○○
上列異議人因違反道路交通管理處罰條例案件，不服交通部公路
總局新竹區監理所中壢監理站中華民國94年6 月7 日壢監裁字第
裁53－D1A810049 號裁決書所為之處分，聲明異議，本院裁定如
下：
    主  文
異議駁回。
    理  由
一、按受處分人，不服第8 條主管機關所為之處罰，得於接到裁
    決書之翌日起20日內，向管轄地方法院聲明異議，道路交通
    管理處罰條例第87條第1 項定有明文。又交通法庭認聲明異
    議不合法律上之程式者，應以裁定駁回之，但其不合法律上
    之程式可補正者，應先定期命為補正，逾期不補正者，即予
    駁回，應以裁定駁回之，道路交通案件處理辦法第18條亦分
    別定有明文。
二、本件異議意旨略以：異議人於93年7 月20日17時許將車號
    5466-FP 自用小客車停置於桃園縣楊梅鎮○○○路南下太平
    營區門口，嗣因少年賴彥翔無照騎乘機車自後追撞後保險桿
    ，異議人立即下車查看，惟因當時有急事需離去，乃央請車
    內友人黃戊庚代為以電話聯絡119 到場，並請其停置現場處
    理，並無肇事逃逸之違規等語。
三、本件原處分機關之前述裁決書係於94年6 月8 日送達異議人
    ，此業據原處分機關陳明在卷，及提出之雙掛號回執影本1
    份在卷可稽，復為異議人所坦認無訛。其20日之異議期間至
    同年6 月28日屆滿，即便加計在途期間1 日，異議人至遲應
    於同年6 月29日提出異議。惟異議人係於同年7 月 5日提出
    本件異議，亦有其聲明異議狀在卷可稽。是異議人提出本件
    異議已逾前述20日之期間，其異議自不合法律程式，且無從
    補正。從而，本件異議於法未合，應予駁回。
四、附論者，按汽車駕駛人，駕駛汽車肇事致人受傷或死亡，應
    即採取救護或其他必要措施，並向警察機關報告，不得駛離
    ；違者吊扣其駕照3 個月至6 個月；逃逸者吊銷駕駛執照，
    道路交通管理處罰條例第62條第1 項定有明文。又按汽車駕
    駛人曾依前述之規定吊銷駕駛執照者，終身不得考領駕駛執
    照，道路交通管理處罰條例第67條第1 項亦定有明文。查原
    處分認為異議人有駕駛汽車肇事致人受傷並逃逸之行為，無
    非係以警察機關之舉發，認異議人於案發時、地肇事後，未
    立即採取救護或其他必要措施，並向警察機關報告，即將車
    輛駛離、逃逸等語，並提出道路交通事故調查報告表、異議
    人之警訊筆錄、違規通知單等影本為證。惟查，本件事故發
    生後，異議人確曾下車查看，並即央請友人黃戊庚以電話通
    知119 到案，且要求友人黃戊庚在場瞭解狀況後始駕車離去
    乙節，業據證人黃戊庚到庭證述明確。雖證人黃戊庚實際上
    並未停留現場，而於異議人離去後逕自駕車離開，惟此應係
    證人基於怕事之心態使然，尚難遽行推論先行離去之異議人
    有肇事逃逸之故意。又證人即到場處理並開單處罰之員警李
    修重亦到庭證稱：本件車禍之肇事原因係少年賴彥翔無照騎
    車自後追撞異議人之汽車，且伊開立舉發違反道路交通管理
    事件通知單時，主觀上係認為異議人並未停留現場處理，乃
    依據道路交通管理處罰條例第62條第1 項前段規定，應吊扣
    駕照3 至6 個月，而非依同條項後段認定為逃逸，因伊並非
    認定為肇事逃逸案件，故未移送檢察官偵辦等語，亦據證人
    李修重到庭證述明確。是本件異議人經原處分機關所認定肇
    事逃逸，違反前述道路交通管理條例規定之事實，並未經偵
    、審機關認定為刑事上之肇事遺棄罪自明。是本件既無法證
    明異議人涉有肇事遺棄刑責，即無法證明其構成道路交通管
    理處罰條例第62條第1 項後段所稱「逃逸」之行為，惟本條
    例第62條第1 項前段尚另有「不得駛離」之規定，其法律效
    果為「吊扣其駕照3 個月至6 個月」，與後段所稱「逃逸」
    之行為，法律效果為「吊銷駕駛執照」者，顯然不同，本院
    以為，尚有必要審究受處分人所為，是否構成違反「不得駛
    離」之規範義務。
五、按本院以為，道路交通管理處罰條例第62條第1 項前段「不
    得駛離」，及後段之「逃逸」，二者均係以「汽車駕駛人，
    駕駛汽車肇事致人受傷或死亡，應即採取救護或其他必要措
    施，並向警察機關報告」為前提，亦即課予肇事者負有對自
    己所為「危險前行為」所形成之「保證人地位」，並課予肇
    事者向警察機關自首之義務，其所欲保護之法益當係傷者之
    生命權、損害賠償請求權及死者家屬損害賠償請求權之無礙
    行使，應無疑問。至於前段及後段之區別，最主要應在於後
    者「逃逸」，係除駛離現場之行為外，尚有積極逃避前述義
    務之主觀上惡意，而與單純之「駛離」現場有別。換言之，
    「單純駛離」係指，肇事者主觀上以為或經受傷之人告知並
    無大礙；或因肇事者過失或重大過失而不知有肇事之情，惟
    客觀上一般明理之人均足判斷已有肇事致人受傷或死亡之情
    等情形均屬之。至於「逃逸」則係指肇事者除客觀上有駛離
    之行為外，主觀上尚有故意逃避前述法定義務及責任之惡意
    ，而不及於因過失而不知肇事之情形。查本件異議人即受處
    分人，駕車肇事致人受傷後即主動下車查看，並央請友人通
    知救護車到場，且請其在場瞭解狀況，已如前述，並無法證
    明異議人有「逃逸」之主觀上意圖及行為，是本件異議人之
    異議應有理由，雖其異議已逾期而不合法，然原處分機關仍
    得依職權撤銷此部分之處分自明。又異議人肇事致人受傷，
    未即採取救護或其他必要措施，而駛離現場之「駛離」行為
    ，已違反該條項前段要求「不得駛離」之誡命規範，又其肇
    事之結果僅係致人受有輕傷之結果，仍應依道路交通管理處
    罰條例第62條第1 項前段處分，附此敘明。
六、據上論斷，應依道路交通案件處理辦法第18條前段，裁定如
    主文。
中　　華　　民　　國　　94　　年　　8 　　月　　19　　日
                          交通法庭法  官  陳永來
以上正本證明與原本無異。
如不服本裁定，應於裁定送達後五日內向本院提出抗告狀。
                                  書記官  劉霜潔
中　　華　　民　　國　　94　　年　　8 　　月　　19　　日
